【裁判字號】    99,裁,2693
【裁判日期】    991111
【裁判案由】    有關土地登記事務
【裁判全文】
最  高  行  政  法  院  裁  定
                                      99年度裁字第2693號
上  訴  人  甲○○
被 上訴 人  連江縣地政事務所
代  表  人  連素秋
上列當事人間有關土地登記事務事件，上訴人對於中華民國98年
3月19日臺北高等行政法院97年度訴字第2018號判決，提起上訴
，本院裁定如下：
    主  文
上訴駁回。
上訴審訴訟費用由上訴人負擔。
    理  由
一、按對於高等行政法院判決之上訴，非以其違背法令為理由，
    不得為之，行政訴訟法第242條定有明文。依同法第243條第
    1項規定，判決不適用法規或適用不當者，為違背法令；而
    判決有同條第2項所列各款情形之一者，為當然違背法令。
    是當事人對於高等行政法院判決上訴，如依行政訴訟法第24
    3條第1項規定，以高等行政法院判決有不適用法規或適用不
    當為理由時，其上訴狀或理由書應有具體之指摘，並揭示該
    法規之條項或其內容；若係成文法以外之法則，應揭示該法
    則之旨趣；倘為司法院解釋或本院之判例，則應揭示該判解
    之字號或其內容。如以行政訴訟法第243條第2項所列各款情
    形為理由時，其上訴狀或理由書，應揭示合於該條項各款之
    事實。上訴狀或理由書如未依此項方法表明，或其所表明者
    與上開法條規定不合時，即難認為已對高等行政法院判決之
    違背法令有具體之指摘，其上訴自難認為合法。
二、上訴人於民國96年11月21日及23日向被上訴人申請坐落福建
    省連江縣南竿鄉○○段458地號等22筆土地(下稱系爭土地)
    為時效取得所有權登記。經被上訴人現地會勘結果，確認該
    地號上土地現況與上訴人土地四鄰證明書所填使用狀況不符
    。遂於96年12月3日以連地所登駁字第000961至000978號、
    第000980號至000983號等共22件土地登記案件駁回通知（下
    稱原處分）駁回上訴人之申請。上訴人不服，循序提起行政
    訴訟，經原審法院判決駁回其訴後，上訴人不服提起本件上
    訴。
三、上訴人上訴主張略以：上訴人所提之四鄰證明記載與被上訴
    人實地實施勘查系爭土地現況之情形並無不符。原判決不明
    馬祖地區民情之經驗法則，逕認上訴人無占有系爭土地之事
    實，且就草埕與所謂雜草及雜林有何區別，原判決理由未予
    敘明，有判決不適用法規及不備理由之違法。又原判決認定
    458-2地號為海巡儲藏救生設備地點，但該救生設備係可移
    轉之動產，僅為臨時置放，且已廢棄多年，並非固定之附著
    物，難有占有之排他性。況原判決理由前就系爭458-2地號
    現況記載為軍事設施，後段卻認定為海巡儲藏救生設備地點
    ，究該土地現況為何，理由記載不一，互相矛盾，有判決理
    由矛盾之違法。另458-1、498、466-1、249-12等4筆土地，
    僅部分闢為道路，並非全部均做為道路使用，原判決認定與
    事實不符，且未說明不採之理由，有判決不備理由之違法。
    經核，原判決業已就系爭土地經被上訴人派員會勘結果，系
    爭土地現況為「雜林、雜草、山坡地。458-2地號為軍事設
    施、458-1、498、466-1、249-12地號為道路。」無從認定
    為上訴人自向被上訴人提出申請時迄今，仍和平繼續占有系
    爭土地之事實，且經核上訴人土地四鄰證明書所填使用狀況
    「草埕、割草、種植地瓜。」，與上開實際勘察情形不符，
    原處分以上訴人不合時效取得之規定，駁回上訴人之申請，
    於法並無不合等情，敘述甚詳。本件上訴人對於高等行政法
    院判決上訴，雖以該判決違背法令為由，惟核其上訴理由，
    無非係重述其於原審已提出而為原判決所不採之主張，而就
    原審取捨證據、認定事實之職權行使，指摘其為不當，並就
    原審已論斷者，泛言未論斷，或就原審所為論斷，泛言其論
    斷矛盾，而非具體表明合於不適用法規、適用法規不當、或
    行政訴訟法第243條第2項所列各款之情形，難認對該判決之
    如何違背法令已有具體之指摘。依首開規定及說明，應認其
    上訴為不合法。
四、據上論結，本件上訴為不合法。依行政訴訟法第249條第1項
    前段、第104條、民事訴訟法第95條、第78條，裁定如主文
    。
中    華    民    國    99    年    11    月    11    日
                    最高行政法院第二庭
                        審判長法官  鍾  耀  光
                              法官  黃  秋  鴻
                              法官  黃  淑  玲
                              法官  鄭  小  康
                              法官  林  樹  埔

以  上  正  本  證  明  與  原  本  無  異
中    華    民    國    99    年    11    月    12    日
                              書記官  黃  淑  櫻

司法院資訊處製作；財團法人民間司法改革基金會備份。
